【裁判字號】    97,上訴,725
【裁判日期】    970326
【裁判案由】    毒品危害防制條例
【裁判全文】
臺灣高等法院刑事判決                 97年度上訴字第725號
上  訴  人
即  被  告  甲○○
                  （現另案於臺灣臺北看守所執行中）
上列上訴人因毒品危害防制條例案件，不服臺灣板橋地方法院
96年度訴緝字第286號，中華民國96年12月31日第一審判決（起
訴案號：臺灣板橋地方法院檢察署94年度核退毒偵字第1425號）
，提起上訴，本院判決如下：
    主  文
上訴駁回。
    事  實
一、甲○○前因施用第二級毒品案件，經臺灣板橋地方法院以90
    年度毒聲字第1524號裁定，令入戒治處所施以強制戒治，而
    於民國（下同）91年6月4日執行完畢釋放出所，並另由同前
    法院以90年度易字第1966號判決判處有期徒刑9月確定，復
    因竊盜案件，經同法院以91年度易字第928號判決判處有期
    徒刑4月確定，嗣該院以91年度聲字第1706號裁定，就前開
    2罪定應執行有期徒刑1年確定，甫於92年5月24日縮刑期滿
    執行完畢。詎其仍不知悔改，於強制戒治執行完畢釋放後5
    年內，另基於施用第一級、第二級毒品之犯意，於94年6 月
    2日為警查獲後採尿前回溯26小時之某時許（不含為警查獲
    至採尿期間），在臺北縣新莊市○○路524巷61弄18號住處
    （起訴書略載為不詳處所），將第一級毒品海洛因（下稱海
    洛因）及第二級毒品甲基安非他命（起訴書誤載為安非他命
    ，下稱甲基安非他命）一起放置在其所有之玻璃球吸食器內
    ，再用火燒烤吸食煙霧之方式，併同施用海洛因、甲基安非
    他命1次。嗣於94年6月2日13時30分許，為警在其上開住處
    查獲，並扣得甲○○所有，供犯罪用之前開玻璃球吸食器1
    組，經採集尿液送鑑驗後始知上情。嗣因甲○○經合法傳喚
    未到庭，經臺灣板橋地方法院於94年10月4日發布通緝，於
    96年12月1日16時30分，由苗栗縣警察局苗栗分局員警在台
    中縣東勢鎮○○街37-2號前緝獲。
二、案經臺北縣政府警察局新莊分局報請臺灣板橋地方法院檢察
    署檢察官偵查後提起公訴。
    理    由
一、上開事實，業據被告甲○○於原審及本院審理時坦承不諱，
    並有搜索扣押筆錄暨扣押物品目錄表1份附卷可稽。另其為
    警查獲經採集尿液送台灣檢驗科技股份有限公司囑託鑑定結
    果，確呈嗎啡、安非他命類陽性反應，且甲基安非他命之濃
    度反應遠高於安非他命，有該公司94年6月20日濫用藥物尿
    液檢驗報告1份在卷可稽，均足以佐證被告自白與事實相符
    ，堪以採信。按海洛因經注射或吸入人體後，約百分之80
    於24小時內自尿中排出，一般而言，尿液中能否驗出嗎啡陽
    性反應與其投與量、投與途徑、採尿時間、個人體質及檢測
    方法之靈敏度有關，國外曾有文獻報導注射6毫克之海洛因
    鹽酸鹽，其代謝物嗎啡之平均可檢出時限約為26小時，業經
    行政院衛生署藥物食品檢驗局81年9月8日藥檢壹字第811488
    5號函述綦詳，而為本院辦理施用毒品案件職務上所已知，
    是本案被告併同施用海洛因、甲基安非他命之時間應為94年
    6月2日為警查獲後採尿前回溯26小時之某時許（不含為警查
    獲至採尿期間），亦可認定。又人體施用甲基安非他命後，
    其主要代謝物中，未改變型態之甲基安非他命占施用劑量達
    百分之43，安非他命則約為百分之5；人體若係施用安非他
    命後，主要代謝物中則有未改變型態之安非他命，但無甲基
    安非他命，此經法務部調查局以93年5月4日調科壹字第0936
    2413980號函釋明在案，同為本院辦理施用毒品案件職務上
    所已知，足見人體若施用安非他命，其尿液代謝物不可能出
    現甲基安非他命，惟人體若施用甲基安非他命，其尿液代謝
    物除主要有甲基安非他命外，亦可能有少量之安非他命，是
    本案被告之尿液除呈現少量之安非他命陽性反應外，主要係
    呈現甲基安非他命之陽性反應，依上開函示，被告自不可能
    係施用安非他命，而應係施用甲基安非他命，公訴意旨認被
    告係施用安非他命，尚有誤會，附此敘明。再被告前因施用
    第二級毒品案件，經原審以90年度毒聲字第1524號裁定令入
    戒治處所施以強制戒治，而於91年6月4日執行完畢釋放出所
    ，有本院被告前案紀錄表1份附卷可稽，足徵被告經強制戒
    治執行完畢釋放後，5年以內再施用第一、二級毒品事證明
    確，犯行洵堪認定。
三、核被告甲○○所為，係犯毒品危害防制條例第10條第1項、
    第2項之施用第一級、第二級毒品罪。被告持有海洛因、甲
    基安非他命之低度行為，分別為其施用之高度行為所吸收，
    均不另論罪。又被告行為後之刑法第47條規定之累犯要件已
    有修正，新刑法第47條排除「過失再犯有期徒刑以上之罪」
    之適用，屬科刑規範之變更，經新舊法比較之結果，應以修
    正後之新法較為有利。被告有事實欄所載犯罪科刑之執行情
    形有本院被告前案紀錄表在卷足徵，其於有期徒刑執行完畢
    5年內再犯本案有期徒刑以上之前開二罪，依修正前刑法第
    47條規定皆成立累犯，均應加重其刑。再被告於本院訊問時
    ，業已供明係以同一燒烤吸食行為犯上開2罪，且遍查全卷
    ，尚無足以佐證被告所述不可採信之積極證據，是依罪疑唯
    輕原則，自應作有利於被告之認定，故被告係以一行為觸犯
    數罪名之想像競合犯，應從一重之施用第一級毒品罪處斷，
    檢察官疏未審究上情，請求本院就被告所為予以分論併罰，
    顯有未當。
四、被告上訴主張：伊於96年12月1日為苗栗分局緝獲前，已向
    台北縣警察局新莊分局相識之警員表示，伊將於96年12月31
    日前自動到案，主張伊係自動歸案，應合於中華民國96年罪
    犯減刑條例之減刑規定云云。按自動歸案，應係被通緝者未
    被緝獲前，自動至警局報到，表示接受審判或執行之意，若
    僅係以電話告知警員即將至警局報到，尚非自動歸案，自難
    邀減刑之寬典。查被告犯罪時間雖在96年4月24日前，惟被
    告前由原審合法傳喚、拘提均未到庭應訊，經原審於94年10
    月4日發佈通緝後，於96年12月1日為苗栗縣警察局苗栗分局
    警員在台中縣東勢鎮○○街37-2號前緝獲，有原審通緝書、
    被告警詢筆錄及苗栗縣警察局苗栗分局通緝案件報告書在卷
    可憑，被告於未自動歸案前即為警緝獲，自與上開罪犯減刑
    條例第5條得以減刑之規定不符，尚難依上開條例減刑。
五、原審因適用毒品危害防制條例第10條第1項、第2項，刑法第
    11 條前段、第2條第1項前段、第55條、修正前刑法第47條
    、第38條第1項第2款（按經比較新舊法之結果，應適用修正
    後刑法第47條，從刑部分亦適用修正後刑法第38條第1項第2
    款，惟依最高法院95年度第21次刑事庭會議決議：行為後刑
    法條文經修正，惟無有利、不利情形，如逕行適用行為時法
    ，因結果並無不同，對判決不生影響，上訴審毋庸撤銷改判
    。），審酌被被告不思尋求正當之身心發展，竟併同施用足
    以導致精神障礙、性格異常，甚至造成生命危險之毒品，戕
    害一己之身心健康，對社會治安可能之危害程度非微，惟其
    於犯後尚知坦認犯行等一切情狀，量處被告有期徒刑10月，
    並以被告係經警緝獲，依中華民國96年罪犯減刑條例第5條
    之規定不得減刑。至扣案玻璃球吸食器1組，係被告所有供
    其本案施用毒品所用之物，業據被告供明無誤，應併予宣告
    沒收之。經核認事用法均無違誤，量刑亦稱妥適，被告上訴
    主張伊自動歸案，應依減刑條例予以減刑，為無理由，應予
    駁回。
據上論斷，應依刑事訴訟法第368條，判決如主文。
本案經檢察官曾忠己到庭執行職務。
中    華    民    國    97    年    3     月    26    日
                  刑事第九庭審判長法  官  吳啟民
                                  法  官  周盈文
                                  法  官  王敏慧
以上正本證明與原本無異。
如不服本判決，應於收受送達後十日內向本院提出上訴書狀，其
未敘述上訴之理由者並得於提起上訴後十日內向本院補提理由書
（均須按他造當事人之人數附繕本）。
                                    書記官  丁淑蘭
中    華    民    國    97    年    3     月    26    日
附錄本案論罪科刑法條全文：
毒品危害防制條例第10條
施用第一級毒品者，處 6 月以上 5 年以下有期徒刑。
施用第二級毒品者，處 3 年以下有期徒刑。


司法院資訊處製作；財團法人民間司法改革基金會備份。
